【裁判字號】    99,交抗,39
【裁判日期】    990112
【裁判案由】    違反道路交通管理處罰條例
【裁判全文】
臺灣高等法院交通事件裁定              99年度交抗字第39號
抗  告  人
即受處分人  甲○○
上列抗告人即受處分人因違反道路交通管理處罰條例案件，不服
臺灣新竹地方法院，中華民國98年12月10日所為裁定（98年度交
聲字第363 號），提起抗告，本院裁定如下：
    主  文
抗告駁回。
    理  由
一、原處分機關即交通部公路總局新竹區監理所新竹市監理站，
    民國98年6 月1 日竹監新四字第裁51-ZBC092055號違反道路
    交通管理事件裁決處分意旨略以：異議人即受處分人（下稱
    異議人）甲○○於98年4 月26日13時6 分許，駕駛車牌號碼
    ML-4399 號自用小客車，行經國道3 號公路南向125.7 公里
    處，有「速限110 公里，經雷達（射）測定行速為122 公里
    ，超速12公里」之違規行為，經內政部警政署國道公路警察
    局第二警察隊後龍分隊員警以異議人有違反道路交通管理處
    罰條例第33條第1 項第1 款規定之事實，填掣內政部警政署
    國道公路警察局公警局交字第ZBC092055 號舉發違反道路交
    通管理事件通知單（下稱舉發通知單）逕行舉發；嗣異議人
    於應到案日期即98年6 月10日前提出申訴表示不服，經原處
    分機關函請原舉發單位調查結果，仍認異議人確有前開違規
    行為，乃依道路交通管理處罰條例第33條第1 項第1 款、第
    63條第1 項第1 款（裁決書漏載第63條第1 項第1 款）、違
    反道路交通管理事件統一裁罰標準表之規定，於98年6 月1
    日以交通部公路總局新竹區監理所新竹市監理站竹監新四字
    第裁51-ZBC092055號裁決書裁處異議人罰鍰新臺幣（下同）
    3,000元，並記違規點數1點等語。
二、受處分人於98年6 月1 日收受前揭裁決書後，聲明異議意旨
    略以：異議人確有於98年4 月26日13時6 分許駕駛上開車輛
    行經前揭地點，然當日異議人並無急速開車之必要，且駕駛
    車輛行進間即見交通員警於路旁對於是否有車輛超速實施監
    測，當時異議人曾看車輛儀表板之速度尚未超速，同時間異
    議人車輛左方，有一併行車輛超速且急速通過，應係該車車
    速超過標準，導致影響測速器而拍攝到異議人車輛照片之誤
    判，故原處分顯有錯誤，而請求撤銷原裁決處分，爰依法聲
    明異議云云。
三、原法院經調查後，認異議人確有前揭汽車行駛高速公路速度
    超過規定最高速限（未滿20公里）之違規行為，原處分機關
    ，裁處異議人罰鍰3,000 元，並記違規點數1 點，核無違法
    或不當之情事，聲明異議意旨僅執前詞，任意指摘原處分，
    並無理由，應予駁回等語。
四、異議人不服原法院裁定，於法定期間內提起抗告，抗告意旨
    猶引用異議意旨，並無其他新詞，請求本院查明真相，保障
    遵守秩序之人云云。
五、本院查：
  (一)按汽車行駛高速公路，應依速限標誌指示，高速公路及快速
    道路交通管制規則第5 條第1 項前段定有明文。次按汽車行
    駛於高速公路，不遵使用限制之管制規則而行車速度超過規
    定之最高速限，處汽車駕駛人3,000 元以上6,000 元以下罰
    鍰；汽車駕駛人駕駛汽車違反道路交通管理處罰條例第33條
    第1項第1款規定者，除應依該條所規定之罰鍰處罰外，並予
    記違規點數1點，道路交通管理處罰條例第33條第1項第1款
    、第63條第1項第1款亦分別定有明文。又國道3號之速限，
    於土城交流道(43K)以南路段為110公里/小時，有交通部臺
    灣區○道○○○路局行車速限資訊1份附卷可參。
  (二)異議人駕駛車牌號碼ML-4399 號自用小客車，於98年4 月26
    日13時6 分許，行經國道3 號公路南向125.7 公里處，經內
    政部警政署國道公路警察執勤警員以雷射測速照相器測得時
    速122 公里，超速12公里一節，有內政部警政署國道公路警
    察局公警局交字第ZBC092055 號舉發違反道路交通管理事件
    通知單、交通部公路總局新竹區監理所新竹市監理站竹監新
    四字第裁51-ZBC092055號裁決書及送達證書各1 份，暨內政
    部警政署國道公路警察局第二警察局98年7 月13日公警二交
    字第0980271544號函檢送之採證照片1 張在卷可稽，是異議
    人確實於上開時、地有汽車行駛高速公路速度超過規定最高
    線速（未滿20公里）之違規事實，足堪認定。
  (三)異議人雖於異議及抗告時迭次辯稱其未超速行駛，亦無超速
    之必要，可能係因同時於其車輛左方有一輛車超速行駛，見
    警車在前方乃緊急煞車，與其之車輛平行，因此導致測速器
    誤拍攝為其所駕駛之車輛有超速之情形云云。惟查：
    1.本件值勤員警所使用之雷射測速儀（廠牌：LTI 型號：UL
      TRALYTE器號：UX019372），於97年12月15日經經濟部標
      準檢驗局檢定合格，有效期限至98年12月31日，有經濟部
      標準檢驗局97年12月15日核發之雷射測速儀檢定合格證書
      影本1份附卷可參，是堪認本件所使用之雷達測速照相設
      備係屬正常運作，並無失準或故障之情事，合先敘明。
    2.雷達測速儀係以雷射光束（不見光）直接瞄準行進中之車
      輛，屬「單點單台」之測速方式，車輛如有超出設定之速
      限即立刻鎖定，而雷射是屬於直線不易擴散的光束，車流
      量大小、旁邊是否另有他車行經，均不影響測速之準確性
      ，此參酌內政部警政署國道公路警察局第二警察隊98年5
      月26日公警二交字第0980271237號函覆略以：「... 該儀
      器一經感應超速即瞬間拍照取證，偵測時以雷射光束瞄準
      同時於車道行駛車輛中之單一目標車進行偵測，不受其他
      車道上行駛中之車輛干擾及當時道路車流量之影響，以違
      規相片圖十字中心點為測速車，絕無誤拍他車之可能...
      」等語。另台灣光學有限公司98年10月20日台光字第9810
      01號函略以：「...二、Micro Digicam System雷射測速
      儀是使用美國LTI Ultra Lyte Compact型之測速儀，其測
      速方式是利用窄小的雷射光束脈波及小擴散角度（3
      milliradians），故同一時間只會打在一部車上，以光速
      測得被測物瞬間之距離。且以每秒120次測得距離之變化
      ，即可求得其速度。三、因雷射光束之特性為直線進行並
      不受旁邊物體影響，偵測速度的時間只需要0.3秒即可完
      成，倘若此時有其他車輛或物體突然出現阻擋其間，則會
      造成距離數據變動太大，儀器會自動辨別並出現錯誤訊息
      ，並不顯示數據。故受測車輛並不會受到旁車車速過快影
      響亦無同時偵測到兩部車之可能。」等語可證。則本件值
      勤員警所使用之雷射測速儀，於使用上並無同時偵測到兩
      部車輛、抑或受測車輛係因旁車車速過快而受誤判之可能
      ，不因此影響其測速之準確性。
    3.又本件舉發人員為內政部警政署國道公路警察局第二警察
      隊後龍分隊警員，執行高速公路交通違規稽查工作屬其重
      要職務之一，就儀器之操作實施已有相當的教育訓練，並
      有操作手冊可資參照，應可排除人為操作疏失之可能性。
      是以本件執勤員警所使用上開雷達測速儀所測得之數據，
      其精確度當無庸置疑。
    4.又觀諸函附之採證照片（詳如附件），車牌號碼ML-4399
      號之小客車位置在照片之中央，而照片中之機器代號
      UX019372、違規時間、地點、行車速限及異議人之行車時
      速均清晰可辨，足徵本件違規照片係於機器有效期限內，
      依正常使用流程所拍攝，且照片畫面中遭以十字中心點鎖
      定者僅有異議人所駕駛之車牌號碼ML-4399 號車輛，照片
      中未見其他車輛，且旁邊是否有其他車輛行經，並不影響
      該測速儀器之準確性，業如前述。據此，異議人有於上述
      時、地有汽車行駛高速公路速度超過規定最高限速（未滿
      20公里）之違規行為，應堪認定。又異議人於提出異議時
      ，雖表示請求調閱上述遭舉發違規時、地之全景畫面，惟
      經原法院向國道公路警察局第二警察隊後龍分隊查詢結果
      ，並無監視系統或相關監視畫面可供調閱，此有原法院公
      務電話紀錄表1 份在卷可證，附此敘明。
    5.綜上所述，異議人確有前揭汽車行駛高速公路速度超過規
      定最高速限（未滿20公里）之違規行為，原處分機關依道
      路交通管理處罰條例第33條第1 項第1 款、第63條第1 項
      第1 款規定及違反道路交通管理事件統一裁罰基準表，裁
      處異議人罰鍰3,000 元，並記違規點數1 點，核無違法或
      不當之情事。原審裁定駁回抗告人之異議，經核並無不合
      。抗告人猶執陳詞提起抗告，為無理由，應予駁回。
六、據上論結，應依道路交通案件處理辦法第26條，刑事訴訟法
    第412 條，裁定如主文。
中    華    民    國    99    年    1     月    12    日
                  刑事第九庭審判長法  官  陳貽男
                                  法  官  楊炳禎
                                  法  官  周盈文
以上正本證明與原本無異。
不得再抗告。
                                  書記官  張郁琳
中    華    民    國    99    年    1     月    12    日


司法院資訊處製作；財團法人民間司法改革基金會備份。
